【裁判字號】    98,財管,38
【裁判日期】    980729
【裁判案由】    指定遺產管理人
【裁判全文】
臺灣彰化地方法院民事裁定  98年度財管字第38號
聲  請  人  彰化縣溪州鄉農會
法定代理人  丙○○
送達代收人  乙○○
被  繼承人  甲○○
關  係  人  財政部國有財產局臺灣中區辦事處彰化分處
法定代理人  曾平輝
上列聲請人聲請指定遺產管理人事件，本院裁定如下：
    主      文
指定財政部國有財產局台灣中區辦事處彰化分處為被繼承人甲○
○（民國○○年○○月○日生，身分証號碼：Ｚ000000000號，生前最
後住所：彰化縣溪州鄉○○村○○路2號，民國92年5月3日死亡
）之遺產管理人。
聲請程序費用新台幣壹仟元由被繼承人之遺產負擔。
    理      由
一、按繼承開始時，繼承人有無不明，而無親屬會議或親屬會議
    未於一個月內選定遺產管理人者，利害關係人得聲請法院選
    任遺產管理人，並由法院依法為公示催告。又按先順序繼承
    人均拋棄其繼承權者，準用關於無人承認繼承之規定，民法
    第1177條、第1178條第1項、第2項、第1176條第6項規定甚
    明。
二、本件聲請意旨略以：
（一）緣被繼承人甲○○於民國（以下同）91年8月15日向聲請
      人即債權人彰化縣溪洲鄉農會借款新臺幣（以下同）300
      萬元正，期限至111年8月15日止分240期按期清償本息，
      惟債務人於清償92年1月14日之分期款後，自92年1月15
      日起即未再清償，尚欠本金貳佰玖拾參萬柒仟伍佰元正，
      及自92年1月15日起至清償日止，按年息百分之7.539 計
      算之利息，及自92年2月16日起至清償日止，逾期在六個
      月以內者，按上開利率百分之10，逾期超過六個月以上者
      ，按上開利率百分之20計算違約金。事後債權人數度向債
      務人催討，始知債務人即被繼承人甲○○已於92年5月3日
      死亡。基於上述債權債務關係，聲請人即債權人對於債務
      人甲○○之遺產即具有利害關條人之地位，首予說明。
（二）本案目前所知債務人甲○○之遺產如附表。被繼承人甲○
      ○之配偶：李雪翠（大陸地區人民）88年7月12日與被繼
      承人在浙江省舟山市登記結婚，嗣後未於法定期限內聲請
      繼承，依台灣地區與大陸地區人民關係條例第66條規定視
      為拋棄繼承，而第一順位繼承人：長子黃克群（70年間為
      林姓收養）、次子黃克偉、長女黃杏柔、三子黃秉豐、及
      黃克偉代位繼承人：黃昱誠、黃杏柔代位繼承人：張谷華
      、張宇賢、張璿陽皆已辦理拋棄繼承，第二順位繼承人方
      面：養父黃聿山、母黃吳貴英已歿，亦無第三、四順位繼
      承人，故本案已無合法繼承人，而在未有合法繼承或管理
      之前，聲請人前揭債權即無法獲得清償
（三）本件債務人甲○○92年5月3日死亡後，其繼承人或視為拋
      棄，或均已依法辦理拋棄繼承，而且至今已逾半年，皆未
      召開親屬會議或選任遺產管理人，是以債權人為保權益計
      ，不得不具狀聲請。
（四）被繼承人甲○○之繼承人雖已合法拋棄繼承，惟就法律或
      事實均無礙其擔任遺產管理人之職，且亦應有協助清理債
      務之道義責任，惟若渠等皆無意願，因本件遺產大於遺債
      ，清債後有餘仍可歸國庫，則請指定財政部國有財產局台
      灣中區辦事處彰化分處為債務人即被繼承人甲○○之遺產
      管理人，以利債權人拍賣其遺產為清償等語。
三、查聲請人主張之事實，業據提出借據影本、約定書影本、戶
    籍謄本、本院彰院賢家儒字第0980027594號、本院彰院賢家
    治字第0980028683號通知影本、繼承系統表、土地登記謄本
    為證，經核尚無不合，聲請人之主張堪信屬實。而財政部國
    有財產局為國家財產管理機關，負責全國國土或財產之管理
    之事務，不僅是權利，亦是義務，參以財政部國有財產局為
    國家機關，應依法行使權利並負擔義務，並不能純以利益為
    唯一考慮因素，此有高等法院台中分院94年度家抗第55號判
    決可資參見，故本院認指定財政部國有財產局中區辦事處彰
    化分處為被繼承人甲○○之遺產管理人應為適當，爰裁定如
    主文所示。
四、依非訟事件法第157條裁定如主文。
中    華    民    國    98    年    7    月    29    日
                    家事法庭    法  官   王美惠
以上正本係照原本作成。
如對本裁定抗告須於裁定送達後10日內向本院提出抗告狀。
中    華    民    國    98    年    7    月    29    日
                                書記官   林憲男


司法院資訊處製作；財團法人民間司法改革基金會備份。
